臺灣桃園地方法院民事判決
111年度重訴字第85號
原      告  劉宇哲  
訴訟代理人  徐慧齡律師
被      告  李冠文  

上列當事人間請求確認合夥關係不存在等事件，本院於民國111
年11月29日言詞辯論終結，判決如下：
    主  文
被告應向桃園市政府辦理「宇文科技」之歇業登記（統一編號：
○○○○○○○○號)。
被告應向財政部北區國稅局桃園分局辦理註銷「宇文科技」之稅
籍登記（稅籍編號：Ｚ○○○○○○○○○號)。
被告應向經濟部國際貿易局辦理註銷「宇文科技」之出進口廠商
登記（統一編號：○○○○○○○○號）。
被告不得於臉書粉絲專頁、蝦皮購物、奇摩拍賣、１１１１人力銀行
及其餘網路平台使用相同於「宇文」之字樣作為其商號或銷售賣
場之特取部分。
原告其餘之訴駁回。
訴訟費用新臺幣壹仟元由被告負擔新臺幣捌佰元，餘由原告負擔
。
    事實及理由
壹、程序事項：
一、不變更訴訟標的，而補充或更正事實上或法律上之陳述者，
    非為訴之變更或追加。民事訴訟法第256條定有明文。本件
    原告起訴時，其訴之聲明第2項為：被告應向桃園市政府辦
    理註銷「宇文科技」之商業登記（統一編號：00000000號）
    。嗣原告將該項聲明更正為：被告應向桃園市政府辦理「宇
    文科技」（統一編號：00000000號）之歇業登記。核其所為
    ，僅係更正法律上之陳述，非訴之變更，合先敘明。
二、確認法律關係之訴，非原告有即受確認判決之法律上利益者
    ，不得提起之。民事訴訟法第247條第1項定有明文。而所謂
    有即受確認判決之法律上利益，係指法律關係之存否不明確
    ，原告主觀上認其在法律上之地位有不安之狀態存在，且此
    種不安之狀態，能以確認判決將之除去者而言（最高法院52
    年台上字第1240號判例要旨參照）。本件原告主張其與被告
    間就「宇文科技」合夥事業（下稱系爭合夥事業）之合夥關
    係自民國110年9月7日起已不存在，惟被告否認之，則兩造
    間關於該合夥關係是否存在即屬不明確，致原告在私法上之
    地位受有侵害危險之不安狀態存在，而此不安之危險狀態得
    以本件確認判決除去之，依上開規定及說明，原告自有提起
    本件確認訴訟之法律上利益。
貳、實體事項：
一、原告主張：
（一）兩造於109年1月2日成立系爭合夥事業，共同經營手機、
      筆電及各式零件之維修與買賣，約定各出資新臺幣（下同
      ）2萬5,000元，由原告提供維修技術，被告則負責對外接
      洽買賣、出貨與客訴事宜並擔任負責人。兩造初始係於網
      路上經營，以桃園市○○區○○路000號2樓為營業地址，並向
      桃園市政府申請商業登記；嗣於109年10月間以系爭合夥
      事業為債務人、原告擔任連帶保證人，向訴外人臺灣中小
      企業銀行股份有限公司（下稱臺灣企銀）貸款50萬元，承
      租並裝修位於桃園市○○區○○路000○0號1樓之房屋作為經營
      合夥事業之實體店面。
（二）原告因被告未經其同意，即擅自輸入上百台貨源不明之筆
      電，並承租乙間位於內壢之倉庫，且長久以來未積極處理
      客訴事宜及消費爭議等事由，於110年9月6日向被告提議
      解散合夥事業，經被告同意，兩造乃於是日進行清算，關
      於合夥財產之分配及債務之分擔進行協商，加減帳之結果
      ，原告應給付被告11萬325元，經被告當場收訖無訛，系
      爭合夥事業清算即告完結，兩造並約定被告應負責向主管
      機關辦理歇業登記、註銷稅籍登記等事宜，相關衍生稅費
      均由被告自行繳納並結清，且兩造日後均不得繼續使用「
      宇文」之字樣作為商號或銷售賣場之特取部分。
（三）惟被告除未依約履行外，更於110年4月間逕向經濟部國際
      貿易局辦理出進口廠商登記，甚在系爭合夥事業解散並清
      算完畢後，仍以宇文科技之名義在1111人力銀行刊登徵才
      廣告，並以宇文科技之特取部分，使用「宇文3C」、「宇
      文專業3C」等名稱在臉書粉專、蝦皮購物、奇摩拍賣等網
      路平台經營其個人賣場，無視系爭合夥事業已解散之事實
      ，爰提起本件訴訟，確認系爭合夥事業已不存在，並請求
      被告依約辦理宇文科技之歇業登記及註銷稅籍登記、出進
      口廠商登記，且不得於網路平台使用相同於「宇文」之字
      樣作為其商號或銷售賣場之特取部分等語。
（四）並聲明：⑴確認原告與被告間就系爭合夥事業之合夥關係
      自110年9月7日起不存在；⑵被告應向桃園市政府辦理「宇
      文科技」（統一編號：00000000號）之歇業登記；⑶被告
      應向財政部北區國稅局桃園分局辦理註銷「宇文科技」之
      稅籍登記（稅籍編號：Z000000000號）；⑷被告應向經濟
      部國際貿易局辦理註銷「宇文科技」之出進口廠商登記（
      統一編號：00000000號）；⑸被告不得於臉書粉絲專業、
      蝦皮購物、奇摩拍賣、1111人力銀行及其餘網路平台使用
      相同於「宇文」之字樣作為其商號或銷售賣場之特取部分
      。
二、被告則以：
（一）兩造自107年6月起即有合夥關係，嗣因經營理念歧異，而
      於110年9月6日合意解散，然尚有：⑴違反商標法案件支出
      之律師費10萬元，被告因未委任律師，原告應返還該費用
      ；⑵109年1月至110年1月之營業稅7萬6,338元；⑶108年2月
      至108年12月間未辦稅籍登記而營業致應補繳營業稅2萬35
      0元及罰鍰9,975元，原告應共同清償，待清償完結後，被
      告即同意將「宇文科技」合夥註銷，故系爭合夥事業仍未
      清算完結。又被告現已未以「宇文科技」之名義營業等語
      ，以資抗辯。
（二）並答辯聲明：原告之訴駁回。
三、合夥有民法第692條規定之解散原因後，尚須經清算程序，
    合夥關係始歸消滅（最高法院86年度台上字第553號判決意
    旨參照）。按二人合夥經營共同事業，因其中一人退夥，不
    具備多數人經營共同事業之合夥存續要件，合夥即屬解散，
    而應行清算，並於清算完成後，合夥關係始消滅。其未選任
    清算人者，由該二合夥人為清算人，就關於清算之決議，應
    以過半數行之（民法第694條第1項、第695條規定參照）。
    清算人為了結合夥之現在事務，固得為合夥繼續經營；倘未
    繼續經營，自應就合夥解散時之財務狀況予以結算，以為收
    取債權、清償債務、返還出資及分配賸餘財產之基礎。尚非
    必由清算人繼續為合夥經營至原業務終結，或立即將原業務
    結束，始得清算完結（最高法院104年度台抗字第277號判決
    意旨參照）。
四、得心證之理由：
（一）本件原告主張：兩造前約定各出資2萬5,000元，共同經營
      系爭合夥事業，嗣原告於110年9月6日向被告提議解散合
      夥，而得被告同意等語，並提出經濟部商業司商工登記公
      示資料查詢服務查詢結果、彰化縣政府函、桃園市政府經
      濟發展局函、屏東縣政府函、簽收單等件為證（見本院桃
      園簡易庭110年度桃簡字第1579號卷［下稱簡易庭卷］第8至
      13頁），且為被告所不爭執，堪可採認。又關於兩造間合
      夥關係開始之日期，原告主張為109年1月2日成立，與前
      開商工登記公示資料查詢服務查詢結果所示「宇文科技」
      核准設立日期相符，被告雖抗辯兩造自107年6月起即有合
      夥關係云云，並提出Line對帳單及電腦對帳單等件為證，
      然原告否認被告所述，並稱原告於107年間僅係委請被告
      協助出售二手機，若被告有賣出則可抽取佣金等語，觀諸
      該等對帳單，只是流水帳，沒有兩造間為合夥關係的記載
      ，則原告所稱兩造間之合夥關係起自109年1月2日等語，
      應較為可採。
（二）關於確認合夥關係不存在之請求（訴之聲明第1項）：
　　1.原告主張，兩造已於110年9月6日就如附表所示事項進行
      結算並達成合意等語，並提出簽收單、計算式手稿、兩造
      及訴外人即原告之父劉訓廷於110年9月6日對話之錄音光
      碟及譯文等件為證（見簡易庭卷第13頁、本院卷第77、99
      至131頁）。原告所援引的錄音譯文，固然不足以證明附
      表的每個項目，兩造都已經合意結算，例如附表編號2，
      原告援引的錄音譯文，文義上看不出有積欠房東3個月的
      租金額由原告支付的合意。不過，關於附表編號1、3、4
      、5所示款項，已經兩造合意結算，結算結果是原告應給
      付被告結清帳款11萬235元，被告並已受領原告之給付等
      情，有簽收單、計算式手稿附卷可證，堪可採認（見簡易
      庭卷第13頁、本院卷第77頁，該等文件均有兩造簽名為憑
      ），則該等項目業經兩造結算，應可堪採。
　　2.被告雖抗辯兩造因違反商標法案件委任律師支出之律師費
      10萬元、108年2月至108年12月間之營業稅2萬350元及罰
      款等合夥債務尚未清算云云，然律師費部分，原告主張係
      其自行支出費用委任律師等語，被告也沒有舉證證明這項
      支出是從合夥財產支出；又兩造間合夥關係始自109年1月
      2日等情，已述如前，108年2月至108年12月之營業稅及罰
      款並非合夥債務。此等項目均不在合夥清算時應行結算之
      列，不能因此認定兩造間合夥關係尚未清算完畢。
　　3.惟財政部北區國稅局於110年11月間，對「宇文科技」補
      徵109年1月1日至110年8月31日間之營業稅等情，有該局
      營業稅隨課核定稅額繳款書、營業稅隨課補徵核定通知書
      等件附卷可證（見本院卷第37、39頁），這筆租稅債務是
      兩造間合夥關係的債務，而且就其發生的時點而言，顯非
      110年9月6日之協議所能涵蓋，尚待結算，則原告請求確
      認兩造間合夥關係已於110年9月6日清算完畢而不存在云
      云，為無理由，應予駁回。
（三）關於辦理歇業登記等請求（訴之聲明第2至4項）：
　　1.商業登記之申請，由商業負責人向商業所在地之主管機關
      為之；其委託他人辦理者，應附具委託書。商業終止營業
      時，應自事實發生之日起15日內，申請歇業登記。營業人
      依第28條及第28條之1申請稅籍登記之事項有變更，或營
      業人合併、轉讓、解散或廢止時，均應於事實發生之日起
      15日內填具申請書，向主管稽徵機關申請變更或註銷稅籍
      登記。前項營業人申請變更登記或註銷登記，應於繳清稅
      款或提供擔保後為之。但因合併、增加資本、營業地址或
      營業種類變更而申請變更登記者，不在此限。營業人解散
      、廢止、轉讓或與其他營業人合併而消滅者，應自事實發
      生之日起15日內，填具註銷登記申請書，向主管稽徵機關
      申請註銷登記。出進口廠商登記後，有下列情形之一者，
      由貿易局廢止出進口廠商登記：一、出進口廠商向貿易局
      申請廢止登記。商業登記法第8條、第18條、加值型及非
      加值型營業稅法第30條、稅籍登記規則第10條及出進口廠
      商登記辦法第8條之1第1款定有明文。
　　2.本件兩造間合夥既已解散，不再營業，自應申請歇業登記
      、稅籍註銷登記、出進口廠商廢止登記，乃屬當然，且被
      告為「宇文科技」之負責人（見經濟部商業司商工登記公
      示資料查詢服務查詢結果，簡易庭卷第8頁），自負有申
      請為該等登記之公法上義務，兩造並於110年9月6日約定
      ，由被告辦理上開事宜乙節，如附表編號6所示譯文記載
      甚明，則原告請求被告辦理之，為有理由，應予准許。
　　3.依加值型及非加值型營業稅法第30條第2項規定，稅籍註
      銷登記，應於繳清稅款或提供擔保後為之。本件兩造固然
      尚有營業稅未及結算，然被告作為「宇文科技」之負責人
      ，本來就有繳納營業稅的公法上義務，不得以兩造尚未結
      算為由，拒絕繳納；又被告租稅債務之履行，與兩造間在
      合夥關係上關於稅捐費用的分擔，本屬二事，被告是否履
      行繳納營業稅並辦理稅籍註銷登記的義務，不影響兩造另
      就營業稅進行結算，原告關於辦理稅籍註銷登記之請求，
      亦不受影響，附此敘明。
（四）關於不得使用「宇文」名稱之請求（訴之聲明第5項）：
　　1.原告主張兩造於110年9月6日約定不得再以「宇文」之字
      樣做為商號或銷售賣場之特取部分等語，被告並不爭執，
      則兩造間有此約定，應堪採認。
　　2.系爭合夥事業固然尚未清算完結，然既已解散並進入清算
      ，除了結現務、收取債權、清償債務及分配賸餘財產等清
      算所必要之事務外，均不得再以「宇文科技」之合夥名稱
      進行交易；被告雖稱其目前未以「宇文科技」之名義營業
      云云，然原告訴訟代理人在言詞辯論期日以手機查詢，蝦
      皮購物網站上現由被告管理的賣場，仍有「宇文3C」的字
      樣，經提示手機畫面後，被告亦陳稱：可能是還沒有刪乾
      淨等語（見本院卷第208頁），無論原因是什麼，客觀上
      被告就是有使用「宇文科技」之名義營業的事實。
　　3.被告既仍有使用「宇文科技」之名義營業，原告請求被告
      不得再為之，確有權利保護必要，此部分主張為有理由，
      應予准許。
五、綜上所述，原告本於合夥契約之法律關係，請求被告向桃園
    市政府辦理「宇文科技」之歇業登記（統一編號：00000000
    號、向財政部北區國稅局桃園分局辦理註銷「宇文科技」之
    稅籍登記（稅籍編號：Z000000000號)、向經濟部國際貿易
    局辦理註銷「宇文科技」之出進口廠商登記（統一編號：00
    000000號）、不得於臉書粉絲專頁、蝦皮購物、奇摩拍賣、
    1111人力銀行及其餘網路平台使用相同於「宇文」之字樣作
    為其商號或銷售賣場之特取部分，為有理由，應予准許；原
    告請求確認兩造間就「宇文科技」合夥事業之合夥關係自11
    0年9月7日起不存在，為無理由，應予駁回。
六、本件事證已臻明確，兩造其餘主張及陳述，核於判決結果不
    生影響，爰不逐一論述，附此敘明。
七、末按法院為終局判決時，應依職權為訴訟費用之裁判；又訴
    訟費用，由敗訴之當事人負擔，各當事人一部勝訴、一部敗
    訴者，其訴訟費用，由法院酌量情形，命兩造以比例分擔或
    命一造負擔，或命兩造各自負擔其支出之訴訟費用。民事訴
    訟法第87條第1項、第78條、第79條定有明文。本件原告之
    訴，係請求確認兩造間合夥關係不存在，並依兩造間110年9
    月6日協議請求被告為一定之作為及不作為，其訴訟標的價
    額應按原告之出資額2萬5,000元而為核定，其訴訟費用即第
    一審裁判費1,000元應依比例由兩造分別負擔，爰裁判如主
    文第6項。
八、據上論結，本件原告之訴為一部有理由、一部無理由，依民
    事訴訟法第79條，判決如主文。
中　　華　　民　　國    111   年    12    月   13     日
                  民事第二庭  法  官  孫健智
正本係照原本作成。
如對本判決上訴，須於判決送達後二十日內向本院提出上訴狀。
如委任律師提起上訴者，應一併繳納上訴審裁判費。　　　　
中　　華　　民　　國　　111 　年　　12　　月　　14　　日
                              書記官  鄧竹君
附表：
以下譯文代號為A：原告、B：被告、C：劉訓廷    編號 協議內容 譯文內容 譯文出處 1 原告歸還被告當初投資店內所各負擔一半之裝修費12萬750元 C：我是一直鼓勵宇哲說你走，讓冠文一個人在這邊經營，這樣子。 B：不用。 C：那假如說冠文願意，好~那你就把所有的什麼裝潢費啊什麼什麼，你們用什麼方法去結清，那你就留下。 本院卷第102頁   B：…宇哲這樣OK嗎？這間店你留著，你一定賺錢啊對不對？當初裝潢應該20幾萬也有吧？ C：我查一下好不好？是用我的帳號，有一個是用你的帳號買的。 B：24萬1,500、24萬1,500。 本院卷第105、114頁 2 110年6月至9月積欠房東共3個月之租金由原告支付 B：所以你想要結清，那如果結清的話。 C：那下個月租金開始就全部由你付。 B：那如果結清的話，就是說房租…，就是…。 C：還有你們的債…。 B：反正就是我們目前營業額到現在所有東西除以2嘛!對不對？對吧？這樣合理，然後還有包含之前借的20萬對不對？這樣對嗎？ A：對。　 　　  本院卷第102頁   B：…電視這些留給你好不好？那我自己要用的我拿一拿，抱一抱，好不好？就這樣簡簡單單，你20萬還給銀行…槓掉…，大家戶名撤掉，然後…，對，那個房租的費用你就要自己出，對啊，可以嗎？… 本院卷第103頁 3 關於110年7、8月之營業收入經計算後，原告要支付給被告6萬4,485元 B：對，然後還有這個月的帳我們就把它清掉，對啊，就把它清掉，就差不多就這樣簡簡單單就好… 本院卷第104頁   A：沒有，就大項啊，然後我們就…因為我們這兩個月帳沒結，就是等一下算一算。 B：帳算一算，好。 本院卷第113頁   B：好了嗎？64485。 C：64485是什麼？ B：這個改一下64485。 本院卷第121頁 4 臺灣企銀貸款50萬元，原告分得20萬元、被告分得30萬元，因貸款係以被告名義所借，故原告將取走的20萬元全數交還被告，被告同意先將銀行貸款50萬元全部清償 B：喔對，撇開這個的話，我們之前在臺銀那邊有借50萬。 A：耶對，我知道，然後我這邊拿20萬。 B：啊你這邊拿20萬，啊我這邊30萬。 A：對，你那邊是30萬這樣子，對。 本院卷第101頁   B：就簡單一點啦，我覺得這樣簡單一點，這些貨我全部搬走，然後20萬，因為那個畢竟是銀行的，所以一碼歸一碼，20萬還給銀行，然後我也會馬上把那50萬給它還掉，然後把那戶名，因為那戶名是「宇文科技」的，就槓掉了，好不好？然後我就，反正我就是把筆電跟這邊器材，還有我要的拿走，然後還有那個20萬拿回來，剩下這些店都歸你，我也不想拆這個，因為裝潢費也十幾萬而已… 本院卷第103頁   B：然後還有那個就是銀行的，就是銀行那個，我就到時候幫你拿去還就好了，對啊。 C：銀行的20嘛。 B：對，銀行的20。 本院卷第122頁 5 被告於110年4、5月間未得原告同意所進約550台之筆電，價格約55萬元，全數由被告帶走，故由被告給付一半即27萬5,000元之價金予原告 A：對，我們就大項目下去扣掉就好了，不用算到細項去。 B：那你要怎麼扣？ A：就是這一批大概，因為你那邊已經有出貨紀錄啦。 ……… B：啊就55萬除以2嘛，27.5嘛。 A：對，27.5，那我們再…對啊，你說27.5，那這是我們一人投資一半的嘛。 B：對啊，27.5　 本院卷第112、113頁 6 被告為負責人，且表示大小章都在伊那裡，故由被告向主管機關辦理歇業登記、註銷稅籍登記等事宜，至於辦理所需之相關稅費則由被告自行繳納並結清 C：那你們那個，你的營業登記呢？ B：都撤掉啊，就撤掉啊。 C：是啊，你營業登記撤掉，還要繳什麼一大堆哩哩摳摳的費用，跟爸爸以前公司結束掉一樣。 B：沒關係啦!到時候我去繳繳就好了。 C：結束掉，而且那個要你負責人才有辦法辦。 B：我去結掉，大小章都在我這裡，我去結掉就好。 本院卷第117頁 7 兩造當天約定日後彼此均不得繼續使用「宇文」之字樣作為商號或銷售賣場之特取部分 B：網路要到期… B：它這個…好像是兩年。 C：網路是誰的名字？ B：網路是辦我的名字，那我剛好我到時候就停掉嘛，我到時候直接停掉，好不好？還好我那時候沒續約，有續約到時候還要繳違約金。　 本院卷第120、121頁